【裁判字號】    99,抗,1558
【裁判日期】    991231
【裁判案由】    假扣押
【裁判全文】
臺灣高等法院民事裁定                  99年度抗字第1558號
抗  告  人  柯陳幸佳
代  理  人  蔡文燦律師
            林穆宏律師
            楊美玲律師
上列抗告人(即債務人)因與相對人(即債權人)陳朝旭、陳文將、
陳鳳嬌、陳麗雲、林奕丞間聲請假扣押事件，對於中華民國99年
6月17日臺灣臺北地方法院99年度裁全字第1928號所為裁定提起
抗告，本院裁定如下：
    主  文
原裁定關於抗告人部分廢棄。
上開廢棄部分，相對人在原法院之聲請駁回。
聲請及抗告費用由相對人負擔。
    理  由
一、相對人於原法院聲請意旨略以：原法院共同債務人柯富元（
    下稱柯富元）為另共同債務人掬水軒食品股份有限公司（下
    稱掬水軒食品公司）之董事兼總經理即實際之負責人，因該
    公司經營不善，遂規劃該公司中壢食品工廠舊址為掬水軒購
    物中心，並由該公司獨資成立共同債務人掬水軒開發股份有
    限公司（下稱掬水軒開發公司）。嗣掬水軒開發公司欠缺資
    金，柯富元與第三人迅宏國際事業股份有限公司之董事長即
    共同債務人李乾輝及監察人兼財務主管即共同債務人葉雅玲
    （下稱柯富元等3人）均違反銀行法第29條第1項規定，對外
    向包括相對人在內之不特定人非法募集資金。惟柯富元募得
    資金後，未將全部資金存入掬水軒開發公司之開發專戶，竟
    擅自挪為掬水軒食品公司之營業資金，侵占掬水軒開發公司
    資金達新臺幣(下同)2億8079萬元，柯富元等3人業經檢察官
    以其等犯有違反銀行法第29條第 1項及業務侵占之罪嫌提起
    公訴在案，相對人陳朝旭、陳文將、林奕丞、陳鳳嬌、陳麗
    雲因而分別受有250萬元、630萬元及40萬元不等之投資損害
    。柯富元等3人與掬水軒食品公司間有原因關聯共同之事實
    ，渠等自應負共同侵權行為之損害賠償責任。而抗告人為掬
    水軒食品公司之負責人，就該公司之前述侵權行為，依公司
    法第23條規定，應與該公司負連帶賠償之責，且其以該公司
    法定代理人之身分，簽發該公司之本票予第三人管秀美，用
    以取得信任，以遂行上開侵權行為，嗣該公司無法支付票款
    ，是抗告人亦為共同侵權行為人。至於掬水軒開發公司，因
    其負責人柯富元既經前述檢察官起訴而有侵權行為，亦應依
    民法第28條規定，與柯富元負連帶責任，故抗告人與其餘共
    同債務人對相對人均構成共同侵權行為，應負連帶損害賠償
    責任。因抗告人長期僑居日本，顯有債務人移往遠方或逃匿
    之虞，且其以掬水軒食品公司負責人之身分簽發本票予第三
    人管秀美，嗣卻無法支付該票款，致管秀美受有損害，管秀
    美乃據此聲請裁定本票執行，並經裁定准許假扣押，足認抗
    告人恐日後有不能執行或甚難執行之虞之假扣押原因，相對
    人願供擔保以補釋明之不足，請准予假扣押等語，並提出經
    公證之投資契約、抗告人戶籍謄本、檢察官對柯富元等3人
    之起訴書、管秀美聲請之假扣押裁定、掬水軒開發公司97年
    度各類所得資料清單等影本為證。原法院以相對人就其主張
    之請求及假扣押原因，除已提出投資契約、公證書影本等件
    外，復陳明願供擔保以補釋明之不足，而准許相對人假扣押
    之聲請。
二、抗告意旨略以：抗告人自民國90年12月15日出境後，即長期
    僑居日本，未在臺灣居住，並未參與相對人所指之行為，且
    依相對人所提出檢察官起訴書之內容觀之，相對人所稱犯罪
    事實之行為人為柯富元等3人，不包括抗告人，是相對人所
    指述之內容與抗告人無涉。何況相對人並未釋明對抗告人有
    何債權請求及假扣押原因存在，原法院不察，竟准予相對人
    對抗告人假扣押之聲請，實有違誤，爰提起本件抗告，請求
    廢棄原裁定關於抗告人部分等語。
三、按「請求及假扣押之原因，應釋明之。前項釋明如有不足，
    而債權人陳明願供擔保或法院認為適當者，法院得定相當之
    擔保，命供擔保後為假扣押。」，民事訴訟法第526條第1項
    、第 2項定有明文。故債權人就請求及假扣押之原因全未釋
    明時，縱就債務人所受之損害願供法院所定之擔保者，亦不
    得命為假扣押。本件相對人聲請對抗告人假扣押，固據提出
    經公證之投資契約、檢察官起訴書、抗告人戶籍謄本、管秀
    美聲請之假扣押裁定、掬水軒開發公司97年度各類所得資料
    清單等影本為證。惟查：上開經公證之投資契約係由柯富元
    代表掬水軒開發公司與相對人簽訂，不能證明相對人對抗告
    人有何債權；而檢察官起訴書之內容，係以柯富元等 3人違
    反銀行法等罪嫌為由提起公訴，抗告人並非被起訴之對象，
    亦未認定抗告人有何參與起訴事實之犯行，顯不能證明抗告
    人對相對人有侵權行為之情事。至管秀美聲請之假扣押裁定
    所載之債權人及債務人分別為管秀美及掬水軒食品公司，僅
    能證明管秀美對掬水軒食品公司有票款債權，尚難證明相對
    人對抗告人有票款債權。此外，相對人復無法提出其等對抗
    告人有何債權之證明，則其等就抗告人之請求自未盡釋明之
    責。另就相對人提出抗告人之戶籍謄本觀之，僅能證明抗告
    人現僑居日本，不足以證明抗告人有浪費財產、增加負擔、
    或就其財產為不利益之處分，將成為無資力之情形，且相對
    人亦未主張並釋明應在外國為強制執行之情事，則相對人就
    其等對抗告人聲請假扣押之原因，顯未予以釋明。揆諸前揭
    說明，縱相對人陳明願供擔保，仍不應准許其對抗告人假扣
    押之聲請。原法院遽為裁定准許該部分之聲請，自有未合。
    抗告意旨指摘原裁定關於抗告人部分之裁定為不當，求予廢
    棄，為有理由。爰廢棄原裁定關於抗告人之部分，更為裁定
    如主文第二項所示，以昭妥適。
四、據上論結，本件抗告為有理由，爰裁定如主文。
中    華    民    國    99    年    12    月    31    日
                    民事第十九庭
                        審判長法  官  魏麗娟
                              法  官  李媛媛
                              法  官  吳麗惠
正本係照原本作成。
本裁定除以適用法規顯有錯誤為理由外，不得再抗告。如提起再
抗告，應於收受後10日內委任律師為代理人向本院提出再抗告狀
。並繳納再抗告費新台幣１千元。
中    華    民    國   100    年    1     月    3     日
                              書記官  吳碧玲

司法院資訊處製作；財團法人民間司法改革基金會備份。
